【裁判字號】    98,易緝,476
【裁判日期】    981130
【裁判案由】    詐欺
【裁判全文】
臺灣臺中地方法院刑事判決             98年度易緝字第476號
公  訴  人  臺灣臺中地方法院檢察署檢察官
被      告  甲○○
上列被告因詐欺案件，經檢察官提起公訴（九十八年度偵字第五
二五三號），本院合議庭裁定改依簡式審判程序審理後，判決如
下：
    主    文
甲○○幫助犯詐欺取財罪，處有期徒刑月，如易科罰金，以新
台幣壹仟元折算壹日。
    犯罪事實及理由
一、犯罪事實：甲○○可預見金融機構帳戶係個人理財之重要工
    具，且關係個人財產、信用之表徵，如交予他人使用，有被
    供作財產犯罪用途之可能。詎竟仍基於幫助詐欺取財之不確
    定故意，先於民國97年10月31日某時，至臺中縣大甲鎮○○
    路405號之彰化商業銀行大甲分行（下稱彰化銀行）申請帳
    號00000000000000號帳戶，隨即於97年11月1日前某時，在
    不詳處所，將其所有上開彰化銀行帳戶之存摺、印章及金融
    卡（含密碼）等交予某一不詳年籍之成年人。嗣該不詳之成
    年人取得甲○○所有上揭彰化銀行之存摺、印章及金融卡（
    含密碼）後，即基於意圖為自己不法所有之犯意，先於97年
    11 月1日下午4時30分許，以來電號碼顯示為0000000000號
    、0000000000號之電話聯絡乙○○，佯稱乙○○網路購物之
    付款方式有誤，使乙○○因陷於錯誤，而依指示於同日晚上
    8時1分許，至臺中縣豐原市○○○路402號之郵局內操作ATM
    後，匯款新臺幣（下同）1萬8300元至甲○○之上開彰化帳
    戶內，旋遭提領一空；又於97年11月1日下午5時33分許，以
    來電號碼顯示為0000000000號等電話聯絡嚴培勻，佯稱嚴培
    勻網路購物之付款方式有誤，使嚴培勻因陷於錯誤，而依指
    示於同日下午7時41分許，至華南商業銀行內操作ATM後，匯
    款2萬7028元至甲○○之上開彰化帳戶內，旋遭提領一空。
    嗣因乙○○、嚴培勻均察覺有異而報警處理，始循線查獲上
    情。
二、證據名稱：
（一）被告甲○○前於警詢及偵查中均稱上開彰化銀行帳戶確係
      伊所申設取得等語，及伊於本院行準備程序中所為自白。
（二）被害人乙○○、嚴培勻前於警詢中之指述。
（三）復有臺中縣警察局豐原分局豐原派出所受理各類案件紀錄
      表、乙○○郵政自動櫃員機交易明細表、內政部警政署反
      詐騙諮詢專線紀錄表、臺中縣警察局烏日分局龍井分局分
      駐所受理案件登記表、彰化商業銀行大甲分行97年11月7
      日函附被告甲○○開戶基本資料及交易明細表、個人戶顧
      客資料表、通聯調閱查詢單、財團法人金融聯合徵信中心
      、金融帳戶開戶查詢系統查詢單及金融機構回應狀態（被
      害人乙○○部分）、臺北市政府警察局大安分局和平東路
      派出所受理刑事案件報案三聯單、華南商業銀行自動存提
      款機交易明細表、內政部警政署反詐騙案件紀錄表、受理
      各類案件紀錄表、臺中縣警察局烏日分局98年3月20日函
      覆之受理案件登記表及受理各類案件紀錄表（被害人嚴培
      勻部分）附卷可參。
三、查被告上揭幫助詐欺者向被害人嚴培勻詐欺取財之犯行，前
    雖經臺灣臺中地方法院檢察署檢察官於九十八年四月九日，
    以九十八年度偵字第六五五四號，依刑事訴訟法第二百五十
    三條為不起訴處分確定。惟按不起訴處分已確定者，非有刑
    事訴訟法第四百二十條第一項第一款、第二款、第四款或第
    五款所定得為再審原因之情形或發現新事實或新證據者，不
    得對同一案件再行起訴，固為該法第二百六十條所明定。惟
    該法條所稱之同一案件，係指同一訴訟物體，即被告與犯罪
    事實均屬相同者而言，亦即係指「事實上同一」之案件，而
    不包括法律上同一案件在內；則裁判上一罪案件之一部分，
    經檢察官以行為不罰為不起訴處分者，即與其他部分不生裁
    判上一罪關係，自非刑事訴訟法第二百六十條所稱之同一案
    件，檢察官就未經不起訴處分之其他部分，仍得再行起訴，
    並不受上開法條之限制（最高法院九十三年度臺上字第六○
    五三號判決意旨參照）。是本案檢察官既係就被告幫助詐欺
    者向被害人乙○○詐欺取財犯行提起公訴，依據上開說明，
    其起訴應屬合法，附此指明。是核被告所為，係犯刑法第三
    十條第一項、第三百三十九條第一項之幫助詐欺取財罪。被
    告以一交付彰化銀行帳戶資料之行為，同時致被害人乙○○
    及嚴培勻二人受騙，為想像競合犯，應從一重處斷。被告幫
    助某一不詳年籍之成年人犯罪，為幫助犯，依刑法第三十條
    第二項之規定，按正犯之刑減輕之。再檢察官就犯罪事實一
    部起訴者，其效力及於全部，刑事訴訟法第二百六十七條定
    有明文；又裁判上一罪，基於公訴不可分，審判不可分之原
    則，檢察官就一部起訴者，受理法院對於未經起訴之他部分
    自屬有權審判，縱經檢察官將此具有不可分性之整個犯罪，
    割裂為二，僅一部起訴而他部予以不起訴之處分，其處分亦
    應認為無效（最高法院四十三年度臺上字第六九○號判例、
    七十年度臺上字第六四一四號判決意旨參照）。從而，臺灣
    臺中地方法院檢察署檢察官九十八年度偵字第六五五四號不
    起訴處分，應屬無效。是被告幫助詐欺者向被害人嚴培勻詐
    欺取財犯行部分之犯行，雖未據起訴；惟既與經檢察官起訴
    之幫助詐欺者向被害人乙○○詐欺取財之犯罪事實，具有想
    像競合犯之裁判上一罪關係，而為起訴效力所及，本院自應
    併予審理，附此說明。爰審酌被告隨意提供其所有之彰化銀
    行帳戶供他人非法使用，將助長社會犯罪風氣，可能導致真
    正犯罪者逍遙法外，其行為殊屬不當，惟念及被告本身未實
    際參與本件詐欺取財之犯行，責難性較小等一切情狀，量處
    如主文所示之刑，並諭知易科罰金之折算標準。
四、查被告行為後，刑法第四十一條第二項至第八項雖業於九十
    七年十二月三十日修正，經總統於九十八年一月二十一日公
    布，並於九十八年九月一日施行。而按行為後法律有變更者
    ，適用行為時之法律，但行為後之法律有利於行為人者，適
    用最有利於行為人之法律，刑法第二條第一項定有明文，係
    採從舊從輕之原則。而所謂法律有變更，係指足以影響行為
    之可罰性範圍及其法律效果之法律修正而言，易科罰金、易
    服勞役之折算標準及其期限涉及裁量權之行使，屬於科刑規
    範事項，其折算標準於裁判時並應於主文內諭知，與一般純
    屬執行之程序有別，是如新舊法對易科罰金、易服勞役之折
    算標準及期限各有不同時，應依前揭規定，比較適用最有利
    於行為人之法律，有最高法院九十六年度台非字第五八號、
    第二三四號判決可資參照，惟有關易服社會勞動折算標準為
    六小時折算一日，期限為最長一年，修正後刑法第四十一條
    第二項、第三項、第五項已定有明文，其標準係屬固定，並
    不涉及法院裁量權之行使，非屬科刑規範事項變更，自不生
    新舊法比較之問題，故本案無刑法第二條法律變更規定之適
    用，又依新修正之刑事訴訟法第四百七十九條第二項規定，
    可知該易服社會勞動乃係屬執行檢察官之權限，另刑事訴訟
    法第三百零九條關於有罪判決書之主文記載事項之規定，亦
    未因上揭刑法第四十一條第二項增訂易服社會勞動之規定而
    配合同時修正諭知易服社會勞動之折算標準，是本件自無須
    再於主文中另諭知易服社會勞動之折算標準，附此敘明。
五、應適用之法條：刑事訴訟法第二百七十三條之一第一項、第
    二百九十九條第一項前段、第三百十條之二、第四百五十四
    條第一項，刑法第三十條第一項、第二項、第三百三十九條
    第一項、第五十五條、第四十一條第一項前段，刑法施行法
    第一條之一，判決如主文。
中    華    民    國    98    年    11    月    30    日
                  刑事第一庭    法  官  許惠瑜
以上正本證明與原本無異。
如不服本判決，得於判決書送達之翌日起十日內，以書狀敘述理
由，向本庭提出上訴。
                                書記官  楊家印
中    華    民    國    98    年    11    月    30    日
附錄法條：
刑法第三百三十九條第一項
意圖為自己或第三人不法之所有，以詐術使人將本人或第三人之
物交付者，處5年以下有期徒刑、拘役或科或併科1千元以下罰金
。


司法院資訊處製作；財團法人民間司法改革基金會備份。
